【裁判字號】    89,易,3684
【裁判日期】    891123
【裁判案由】    竊盜
【裁判全文】
臺灣高雄地方法院刑事判決                        八十九年度易字第三六八四號
    公  訴  人  臺灣高雄地方法院檢察署檢察官
    被      告  甲○○
                乙○○
右列被告因竊盜案件，經檢察官提起公訴（八十九年度偵字第一七六五一號），本院
判決如左：
    主  文
甲○○共同攜帶兇器竊盜，處有期徒刑柒月，緩刑貳年。機車大鎖壹個沒收。
乙○○共同攜帶兇器竊盜，處有期徒刑陸月，緩刑貳年。機車大鎖壹個沒收。
    事  實
一、甲○○、乙○○於民國八十九年七月二日下午五時許，在高雄市鼓山區○○○路
    與臨海二路口，見賴錦蓮所有、價值約新台幣（下同）二萬三千元、車牌號碼Ｈ
    ＤＦ—一九八號、引擎號碼Ｃ0000000號之重機車（置物箱內並有安全帽
    一頂）停放該處，因甲○○所有之機車部分零件壞損需要更換便提議竊取之，二
    人即基於共同意圖為自己不法所有之犯意聯絡，為免該機車於其離去時遭他人搬
    移，由乙○○在旁把風，甲○○則著手行竊而以其所有之客觀上足以對人體構成
    危害之兇器機車大鎖先將該部機車鎖扣住而置於自己實力支配之下，並旋以行動
    電話聯絡不知情之黃俊鈞駕駛小貨車前來，於等候期間甲○○並先騎車載送乙○
    ○回家後再獨自返回該處，待不知情之黃俊鈞抵達後即託其以該小貨車將前開竊
    得之機車載至屏東縣長治鄉○○路四四七之一七號對面之空地藏放。數日後，甲
    ○○即自行將該部贓車之車牌、引擎號碼蓋拆下，而將其自己所有之同型重機車
    上ＯＪＷ—八○六號車牌、及Ｃ0000000號之引擎號碼蓋組裝至該贓車後
    蒙混使用。嗣於同年八月六日上午十二時三十分許，甲○○、乙○○共同騎乘前
    開組裝後之贓車，行經高雄市新興區○○○路與忠孝一路口時，適為警查獲而知
    悉上情，並扣得甲○○所有之機車大鎖一個、及賴錦蓮所有之安全帽一頂。
二、案經高雄市政府警察局小港分局報告臺灣高雄地方法院檢察署檢察官偵查起訴。
    理  由
一、訊據被告甲○○對右揭事實業已坦承不諱，被告乙○○雖不否認當時有在旁等待
    甲○○之事實，惟堅決否認有共同竊取之犯行，辯稱：我只是在旁邊等他，我不
    知道他要偷機車云云。經查：
（一）右揭事實除業據被告甲○○於警訊及偵審中迭次坦承不諱外，亦經被告乙○○
      於警訊及偵查中供認無訛，核與被害人丙○○所指述其機車失竊之情節相符，
      並有被害人將部分機車零件與安全帽領回時出具之贓物認領保管收據一紙在卷
      可憑，復有被告甲○○所有之機車大鎖一個扣案可稽。
（二）再查，被告乙○○於警訊時即已供稱：當初因甲○○起意要竊取該機車，由甲
      ○○拿他機車大鎖將該機車鎖住，而我在路口上把風，注意看有沒有人過來，
      後來甲○○就叫他朋友過來幫忙將該機車運走。甲○○有跟我說他的機車損壞
      ，所以想找一部同類型機車來拼裝等語（參照其警訊筆錄）；又其於偵查中亦
      供稱：我在一旁把風，是甲○○用大鎖（上鎖）後，叫他朋友載走等語（參照
      偵查卷第四頁背面），由此可知，被告乙○○於案發當時即已知悉被告甲○○
      欲行竊，並有為之把風之事實。參以被告乙○○亦自承於警訊、偵查中並無遭
      刑求或脅迫之情事，僅辯稱：我在警訊中會坦承把風，是因我以為這樣講沒有
      關係等語（參照本院八十九年時月二十四日訊問筆錄），然以被告乙○○係高
      職畢業之學歷（詳參警卷），豈會不知警察機關之調查訊問係屬犯罪之偵查程
      序，而輕率以對、捏無為有致陷己於不利之狀態？故被告乙○○之前開辯解，
      不足採信。
綜前所述，本件事證均已臻明確，被告二人之犯行均已堪認定。
二、按以自己共同犯罪之意思，參與實施犯罪構成要件以外之行為者，例如把風行為
    ，均為共同正犯，此業經大法官會議釋字第一Ｏ九號解釋明確。又按，被告甲○
    ○持以供竊取機車所用之機車大鎖，乃重量沈重之金屬物品，客觀上足以對人體
    構成危害，性質上屬於兇器之一種，且只需行竊時攜帶此種具危險性之兇器為已
    足，並不以攜帶之初有行兇意圖為必要（參照七十九年台上字第五二五三號判例
    ）。故核被告甲○○、乙○○所為，均係犯刑法第三百二十一條第三款之攜帶兇
    器加重竊盜罪。被告二人基於共同之犯意聯絡而行竊，被告乙○○雖僅參與犯罪
    構成要件以外之把風行為，惟其係以自己共同犯罪之意思為之，依前開說明，仍
    應依刑法第二十八條規定論以共同正犯。公訴意旨認被告二人所犯係刑法第三百
    二十條第一項之普通竊盜罪，惟被告持以行竊之大鎖乃屬兇器，已如前述，是公
    訴人引用之前開法條容有未洽，起訴法條應予變更，附此敘明。爰審酌被告二人
    前均未曾有犯罪前科，此有台灣高等法院被告全國前案紀錄表共二紙在卷足憑，
    再參酌其二人之犯罪動機、目的、手段，及所生之損害等一切情狀，分別量處如
    主文所示之刑。末按，被告二人前均未曾受有期徒刑以上刑之宣告等情，已如前
    述，因一時貪圖私利而未經深思熟慮，致觸犯本件犯行，而被告甲○○於本案審
    理中業已對其犯行坦承不諱，經此次起訴審判後，當能知所警惕，應無再犯之虞
    ，被告乙○○雖未坦承犯行，然念其年甫十九歲，智慮尚未臻成熟，又被告二人
    目前均已就業等情，亦業據二人陳明在卷，是本院認為前開對被告二人所宣告之
    刑，以暫不執行為適當，爰均予宣告緩刑二年，以勵自新。扣案被告甲○○所有
    之機車大鎖一個，為被告所有供犯罪所用之物，業據被告供述明確，爰依刑法第
    三十八條第一項第二款規定宣告沒收。另本案雖扣得被告甲○○所有之鑰匙一支
    ，惟查，被告甲○○係利用不知情者駕駛小貨車將被害人之機車竊走等情，業據
    被告二人供述明確，亦即該鑰匙並非供犯罪所用之物，爰無庸依刑法第三十八條
    第一項第二款規定宣告沒收，公訴意旨請求對前開鑰匙併予宣告沒收云云，容有
    未洽，附此敘明。
據上論斷，應依刑事訴訟法第二百九十九條第一項前段，第三百條，刑法第二十八條
，第三百二十一條第一項第三款，第七十四條第一款，第三十八條第一項第二款，判
決如主文。
本案經檢察官黃彩秀到庭執行職務。
中    華    民    國    八十九    年      十一      月      二十三      日
                                  臺灣高雄地方法院刑事第六庭
                                          法  官  周  玉  群
右正本證明與原本無異。
如不服本判決，應於判決送達後十日內，向本院提出上訴狀。
                                          書記官  黃  英  彥
中    華    民    國    八十九    年      十一      月      二十三      日
附錄本判決論罪科刑法條：
刑法第三百二十一條第一項：
犯竊盜罪而有左列情形之一者，處六月以上五年以下有期徒刑：
    一、於夜間侵入住宅或有人居住之建築物、船艦或隱匿其內而犯之者。
    二、毀越門扇、牆垣或其他安全設備而犯之者。
    三、攜帶兇器而犯之者。
    四、結夥三人以上而犯之者。
    五、乘火災、水災或其他災害之際而犯之者。
    六、在車站或埠頭而犯之者。


司法院資訊處製作；財團法人民間司法改革基金會備份。
